臺灣桃園地方法院刑事判決　　　　　　93年度交簡上字第70號
上　訴　人　臺灣桃園地方法院檢察署檢察官
上　訴　人
即　被　告　甲○○　男　31歲（民國62年4月30日生）
選任辯護人　戴文進律師
右上訴人因被告過失傷害案件，不服本院93年度壢交簡字第62號
，民國93年7 月28日第一審判決（聲請簡易判決處刑案號：臺灣
桃園地方法院檢察署92年度偵字第8460號），提起上訴，本院管
轄之第二審合議庭判決如下：
    主  文
上訴駁回。
    事  實
一、甲○○於民國92年4 月18日晚間，駕駛車牌號碼8P－3910號
    號自用小客車，沿桃園縣中壢市○○路99巷往溪州街方向行
    駛，同日22時10分許，途經同市○○路2 巷與長江路99巷之
    交岔路口，正前方號誌為表示「停車再開」之閃光紅燈，原
    應暫停，確認左右無來車始能通過，而依當時之天候、路況
    、地形地物，並無不能注意之情事，竟疏未注意，貿然往前
    行駛，適有楊宗達騎乘腳踏車，沿同市○○路2 巷往元化路
    125 巷方向前進而經過上開路口，正前方號誌為「警告」之
    閃光黃燈，亦疏未注意應減速接近，注意安全，小心通過，
    而逕直行駛來，造成二車在該路口發生碰撞，使楊宗達身體
    受有硬腦膜外出血、腦內出血、腦挫傷等傷害，進而造成智
    能下降，成為邊緣性智商，幾乎達到智能不足情形，且無法
    治癒之重傷害。嗣甲○○在有權偵查機關發覺其犯罪前，主
    動向前來處理現場之警員自首其犯行，並接受裁判。
二、案經被告自首及楊宗達之法定代理人乙○○訴由桃園縣政府
    警察局中壢分局報告臺灣桃園地方法院檢察署檢察官偵查後
    聲請以簡易判決處刑。
　　理  由
一、訊據被告甲○○對於上開時、地與被害人楊宗達發生車禍，
    並使被害人受傷之事實均坦承不諱，惟矢口否認有何過失傷
    害犯行，辯稱：車禍之發生係被害人行經路口未減速慢行所
    致，被告實無從防範，另被告之傷勢是否已無法治癒，原審
    之判斷亦嫌率斷云云。經查：
(一)被告於警詢時，即已表示：「……看見我的右方有乙輛腳踏
    車約30公尺遠，我就繼續向前直行……」（見偵查卷第4 頁
    ）；於檢察官詢問時，亦供稱：「我若仔細一點，就不會發
    生車禍」（見偵查卷第20頁）；嗣原審庭訊時，復自承：「
    我看到腳踏車，當時他距離我很遠……」、「大約2 、30公
    尺」（見原審卷第43頁），顯見依當時情況，被告已注意到
    被害人之腳踏車，非不可避免車禍之發生。而被告行駛之長
    江路97巷前方為閃光紅燈，被害人行駛之中山路2 巷前方為
    閃光黃燈，有桃園縣政府警察局道路交通事故現場圖及現場
    照片在卷足稽（見偵查卷第7 、13頁），並經目擊證人徐宇
    傑到庭證述屬實（見原審卷第34頁），依道路交通標誌標線
    號誌設置規則第211 條規定，閃光紅燈表示「停車再開」，
    車輛應減速接近，先停止於交岔路口前，讓幹道車優先通行
    後認為安全時，方得續行；閃光黃燈表示「警告」，車輛應
    減速接近，注意安全，小心通過。被告於經過上開路口，未
    遵行號誌暫停後，禮讓行駛於幹道之被害人腳踏車先行，並
    於安全時始為續行，而係爭先通過以致發生碰撞，其行為自
    有過失。至被告指稱被害人車速過快一節，固經證人徐宇傑
    於原審時證稱被害人經過路口未減速亦未在路口停下看左方
    （即被告行車方向）有無來車（見原審卷第37、38頁），即
    被害人並未遵行閃光黃燈號誌，然此僅係被害人同有過失，
    無解於被告應負之過失罪責。本件車禍經送臺灣省桃園縣區
    車輛行車事故鑑定委員會鑑定結果，亦同認「甲○○駕駛自
    小客車由閃光紅燈交岔路口駛出未讓幹道車先行為肇事主因
    ；楊宗達騎乘腳踏車行近閃光黃燈交岔路口未減速慢行為肇
    事次因」，有該會鑑定意見書在卷可稽（見偵查卷第44至46
    頁），被告辯稱其並無過失，顯與上開事證不符。
(二)另被害人楊宗達因本件車禍，腦部受到重擊，使身體受有硬
    腦膜外出血、腦內出血、腦挫傷等傷害，造成反應遲緩、四
    肢肌力功能障礙、步行困難、語言障礙，有財團法人長庚紀
    念醫院診斷證明書（見偵查卷第11、40頁、原審卷第16頁）
    、財團法人振興復健醫學中心診斷證明書（見原審卷第50頁
    ）在卷可稽，原審向被害人進行復健之振興復健醫學中心函
    查結果，被害人亦確因車禍腦傷，導致身體四肢痙攣型癱瘓
    ，日常生活諸如吃飯、穿衣、洗澡等皆無法自理，認知功能
    亦受到損傷，行走方面亦步態不穩速度慢，無法像正常人行
    走，雙手精細動作操作不良及口語表達能力不佳，有該中心
    93 年4月28日 (93) 振醫字第374 號函（見原審卷第55頁）
    可資佐憑，然被害人於原審審理時到庭經當庭檢視，手、腳
    四肢之功能雖有退化，但並未全部喪失，尚能為簡單對話，
    與刑法第10條第1 項第1 至5 款各款要件並不相符，起訴書
    指稱被害人受有多重肢障之重傷害，尚有誤會。惟如上開財
    團法人振興復健醫學中心診斷證明書所記載，被告因腦內出
    血已成為「邊緣性智商」，本院向該中心函查結果，被害人
    因車禍腦傷造成智能下降，成為邊緣性智商（即智商介於智
    能不足與正常之間），幾乎達到智能不足情形，且經過治療
    ，以後智商不會變得更好，有該中心前述公函附卷可證，復
    有被害人之重大傷病免自行部份負擔證明卡、中華民國身心
    障礙手冊（見偵查卷第38頁）在卷可佐，則被害人因車禍造
    成腦傷，進而損及智能，造成邊緣性智商，且無法治癒，仍
    符合刑法第10條第1 項第6 款所指之其他於健康有重大不治
    之傷害情形，為重傷害，且被害人之重傷害與被告之過失行
    為，顯具相當因果關係。
(三)被告於本院審理時，雖仍矢口否認有何過失行為，一再表示
    其有停車再開云云（見本院卷第86頁）；其辯護人亦稱：依
    現場建物、道路之相對位置，被害人並無法看到被害人，被
    告原供稱見到之腳踏車乃一群腳踏車，並不包含為超車而正
    在視線死角之被害人腳踏車云云（見本院卷第87頁），且另
    質疑上開財團法人振興復健醫學中心函文之可信性（見本院
    卷第37至38頁）。然被告於本件車禍之過失，在於行經上開
    路口未禮讓幹道車優先通行，並於安全時始續行前進，致與
    被害人之腳踏車發生碰撞，業如前述，縱被告行經該路口確
    有暫停之情事，惟在未能確保行車安全之前，即以對方距離
    尚遠貿然起步（見原審卷第43頁被告之供述），則被告對車
    禍之發生，仍無法規避責任，而無礙本院上開之判斷；至辯
    護人雖以本院於93年12月9 日至現場勘驗所繪製之現場圖及
    現場照片（見本院卷第52至63頁）為據，辯稱被告斯時並無
    法看到被害人云云，然如本院上開之認定，被告於車禍發生
    前，確有見到被害人騎乘腳踏車往其方向駛來，雖本院現場
    勘驗結果，被告行駛之路線因右側有建物遮蔽而不易見到自
    右方駛來之被害人腳踏車，惟此正係被告應停車再開以確保
    行車安全之主要原因，況依前開車禍現場照片所示（見偵查
    卷第13頁），車禍發生時，被告之車輛已駛出路口甚多，倘
    其確有停車再開，且如其所辯車速甚慢（見原審卷第42頁）
    ，則甫出巷口即已完全無視線死角之問題，自無可能未見到
    被害人腳踏車，辯護人曲解被告前述說詞之文義而為上開辯
    解，實屬卸責之詞，並無足採。另辯護人雖對被害人上揭傷
    勢提出質疑，惟被害人先後經財團法人長庚紀念醫院、財團
    法人振興復健醫學中心診治，認定傷勢如上，嗣並以「失智
    症」事由，遭判定為極重度障礙，有上開身心障礙手冊可稽
    ，而此手冊之核發，依據身心障礙者保護法、身心障礙手冊
    核發辦法之規定，需經一定之程序，非得任意取得，辯護人
    空言否定財團法人振興復健醫學中心函覆被告傷勢之真實性
    ，洵屬無據。辯護人請求本院另行調取被告之病歷資料，再
    函請國立臺灣大學醫學院附設醫院為鑑定（見本院卷第28
    頁），核無必要。
四、綜上，被告因過失行為致被害人受有重傷害之事證明確，核
    其所為，係犯刑法第284 條第1 項後段之過失致重傷害罪。
    被告於車禍發生後主動打「110 」報警並留在現場，在有權
    偵查機關發覺其犯罪前，向前來處理現場之警員黃少華、何
    文華坦承其犯行等情，業據證人黃少華、何文華於原審審理
    時證述無誤（見原審卷第68頁），事後並至警局製作筆錄，
    詳述事實經過而接受裁判，其雖未言明「自首」、「願受裁
    判」，仍應認被告之行為符合自首要件（最高法院63年臺上
    字第1101號判例意旨參照），告訴代理人以被告於本院供稱
    撥打「119 」電話叫救護車（見本院卷第29頁），即反推被
    告並未撥「110 」，並謂係由路人報警，本件不符自首要件
    云云（見本院卷第96頁），尚屬無據，應依刑法第62條前段
    減輕其刑。
五、原審認被告所犯罪證明確，適用刑法第284 條第1 項後段、
    第62條前段、第41條第1 項前段，罰金罰鍰提高標準條例第
    1 條前段、第2 條之規定，並審酌被告品行、被告過失程度
    、被害人受傷嚴重、尚未與被害人達成民事上和解，併全案
    情節及犯後態度等一切情狀，量處有期徒刑6 月，並諭知易
    科罰金之折算標準，核其認事用法均無不合，量刑亦屬妥適
    。被告上訴，否認犯行，指摘原判決不當；公訴人依告訴人
    之請求提起上訴，指稱原審量刑過輕，均無理由，應予駁回
    。
據上論斷，應依刑事訴訟法第455 條之1 第3 項、第368 條，判
決如主文。
本案經檢察官古慧珍到庭執行職務。
中　　華　　民　　國　　94　　年　　2 　　月　　16　　日
                       臺灣桃園地方法院刑事第十庭
                            審判長法  官  江德民
                                  法  官  蔡和憲
                                  法　官　許炎灶
以上正本證明與原本無異。
不得上訴。
　　　　　　　　　　　　　　    　書記官　文巧雲
中　　華　　民　　國　　93　　年　　2 　　月　　16　　日
附錄本案論罪科刑法條：刑法第284 條
